臺灣板橋地方法院刑事判決　　　　　　　95年度訴字第3419號
公　訴　人　臺灣板橋地方法院檢察署檢察官
被　　　告　戊○○
選任辯護人　許嘉容　律師
　　　　　　黃世芳　律師
　　　　　　林俊宏　律師
上列被告因違反藥事法案件，經檢察官提起公訴（95年度偵字第
14449 號），本院判決如下：
    主  文
戊○○無罪。
    理  由
一、起訴意旨略以：被告戊○○係臺北縣中和市○○街10號1 樓
    國泰藥師（起訴書漏載藥師部分）藥局（下稱國泰藥局）之
    負責人，其明知其向己○○（另由本院以95年訴字3281號審
    理中）所購每瓶500 顆裝之「維骨力」膠囊為偽藥，竟自民
    國95年2 月間之某日起，在上址，以每瓶新臺幣（下同）3,
    900 元之價格售予不特定之顧客，嗣同月24日，丁○○在前
    址向被告購得上述「維骨力」膠囊1 瓶（註記衛署輸字第01
    0641號，製造日期0204，有效日期0109，編碼DNO00000000
    ）後，疑係偽藥，乃於同年3 月2 日送請臺北縣政府衛生所
    轉送藥品代理商大統貿易股份有限公司（下稱大統公司）鑑
    定，認係偽藥，始查悉上情，因認被告涉犯藥事法第83條第
    1 項之明知為偽藥而販賣罪嫌等語。
二、按被告或共犯之自白，不得作為有罪判決之唯一證據，仍應
    調查其他必要之證據，以察其是否與事實相符，刑事訴訟法
    第156 條第2 項定有明文。次按，犯罪事實應依證據認定之
    ，無證據不得認定犯罪事實，刑事訴訟法第154 條第2 項復
    規定綦詳。又認定不利於被告之事實，須依積極證據，茍積
    極證據不足為不利於被告事實之認定時，即應為有利於被告
    之認定，更不必有何有利之證據；且刑事訴訟法上所謂認定
    犯罪事實之積極證據，係指適合於被告犯罪事實之認定之積
    極證據而言，雖不以直接證據為限，間接證據亦包括在內，
    然而無論直接或間接證據，其為訴訟上之證明，須於通常一
    般之人均不致有所懷疑，而得確信其為真實之程度者，始得
    據為有罪之認定，倘其證明尚未達到此一程度，而有合理之
    懷疑存在時，自不能以推測或擬制之方法，以為有罪裁判之
    基礎，合先敘明。
三、訊據被告堅詞否認犯罪，並辯稱：其僅係前開藥局之登記名
    義負責人，並未實際經營該藥局，上述維骨力偽藥之進貨與
    出貨情形，其全然不知，且與其無關，其亦未曾見過己○○
    、丁○○，至扣案之維骨力未貼有國泰藥局標籤，亦無從確
    定該瓶維骨力係國泰藥局所售出等語。
四、查扣案之丁○○送鑑維骨力膠囊，經臺北縣政府衛生局轉送
    大統公司鑑定，認該瓶裝註記衛署輸字第010641號，製造日
    期0204，有效日期0109，編碼DNO00000000 ，與警方日前查
    獲之仿冒品，在塑膠瓶裝上，關於「膠囊」字樣有別，罐上
    骨頭圖案加印黑色字體編碼一律為0204、0109及DNO0000000
    0 ，白色罐蓋與白色罐身顏色不一致，蓋深罐淺，罐內藥品
    內容物不詳等特徵相符，確為偽造乙節，有國泰藥局免用統
    一發票收據、送驗申請書、送驗切結書、大統公司95年3 月
    13日統正字第9503 13 號函、聲明啟事、臺北縣政府95年4
    月28日北府衛藥字第0950030111號函等存卷可據，故該扣案
    之維骨力膠囊為偽藥乙節，應至明確。
五、被告於偵查中固供述其為國泰藥局負責人，並與丙○○共同
    投資經營該藥局，其負責現場管理，丙○○則負責訂貨，其
    對訂貨不熟悉，故關於接洽廠商部分，受丙○○輔導，渠與
    己○○有業務上往來，該藥局原販賣80顆裝之維骨力，迄95
    年2 月間某日，己○○曾告知伊有經銷500 顆裝之維骨力，
    其並將己○○經銷之維骨力交予其助理即商品部之甲○○，
    故曾以3,900 元之價格出售500 顆裝之維骨力乙瓶，其雖從
    事藥師20餘年，但無法辨別該類瓶裝之維骨力是否為仿冒品
    等語（參見偵查卷第22頁至第23頁），另被告亦以國泰藥局
    負責人名義函覆臺北縣衛生局本件始末，則有該函暨委託書
    附卷得佐（參見偵查卷第3 頁、第4 頁）。其於本院中改易
    前供，另陳以上開辯詞，是本件首應釐清者，厥為被告是否
    為國泰藥局之實際負責人並從事經營行為？查國泰藥局之登
    記負責人為被告乙節，有該藥局登錄資料列印本乙份在卷可
    憑（參見偵查卷第7 頁），惟證人甲○○於本院審理時證稱
    ：國泰藥局係伊父乙○○所開，由伊負責經營，伊始為實際
    負責人，被告與丙○○均為伊父之好友，為該藥局之顧問，
    伊有何問題即向其等詢問，被告偶爾至藥局關心，由丙○○
    教導伊訂貨，但由伊自行訂貨，並自負盈虧，與被告無關，
    被告並未在藥局上班，僅由伊每月提供諮詢費1 萬元，平日
    若有突發狀況，伊皆以電話與丙○○聯絡，比較少詢問被告
    等語（參見本院卷第102 頁至第103 頁、第107 頁至第108
    頁）；又證人乙○○於本院審理時復證述：甲○○係伊子，
    因想就業，故由伊出資開設國泰藥局，而由甲○○經營，原
    本被告與丙○○原想合夥參與藥局經營，故自籌畫時起，即
    約定以被告為登記負責人，但被告準備參選縣議員，時間與
    經濟上均無法配合，而丙○○之經濟亦不允許，故由伊與甲○○出資，甲○○獨自經營，自負盈虧，伊另有工作，並未
    參與經營，至被告與王聖玄均為伊多年友人，亦屬甲○○之
    長輩，故其等均教導甲○○經營藥局，國泰藥局所設臺北縣
    中和市○○街10號1 樓係甲○○所有，藥局之經營，多由甲○○詢問丙○○如何經營，被告僅順道偶而至藥局關心，並
    非每日至藥局上班等語（參見本卷院第99頁至第101 頁、第
    10 5頁）；另證人丙○○於本院審理時則結證：伊與乙○○
    為好友，經乙○○介紹而認識被告，3 人提議合資開設藥局
    ，伊與被告均因經濟能力不許可，故皆未實際出資，但店面
    已裝潢，且開始進貨，而被告亦有藥師資格，伊復另有開設
    藥局，依規定一位藥師在同一區域中僅得登記開設一家藥局
    ，遂約定以被告為國泰藥局登記負責人，而由乙○○出資，
    由乙○○之子甲○○經營，由伊輔導開設藥局，提供藥商資
    料，包含商品名稱、價格，並教導如何議價及銷售，伊與被
    告為甲○○之長輩，甲○○乃每月給付伊等1 萬元之顧問費
    ，如藥局有何疑問，由甲○○以電話詢問，或伊親自至藥局
    提供意見，被告亦擔任顧問，提供其於藥理及藥物之專業諮
    詢，因被告較忙，甲○○不好意思常打擾，故多由甲○○以
    電話向伊詢問等語（參見本院卷第92頁至第94頁），勾稽相
    合，且均得證明被告並非國泰藥局之實際負責人無誤。是以
    ，被告於本院中所辯，其非國泰藥局之實際負責人乙情，當
    非虛構；質言之，其於偵查中關於國泰藥局係其與丙○○共
    同投資經營該藥局此部分之陳述，尚非與事實一致，當不足
    取。
六、被告雖主張國泰藥局販售之商品，各有紅色或綠色之標籤乙
    節，且提出上述標籤樣張及商品照片為憑（參見本院卷第46
    頁至第50頁）；本院當庭勘驗扣案維骨力塑膠包裝瓶，其上
    有撕落標籤之痕跡，該痕跡面積小於與上述標籤樣張乙情，
    有本院勘驗筆錄在卷可證（參見本院卷第53頁）。惟證人丁○○於本院審理時業明確證述，伊於95年2 月間某日曾至國
    泰藥局向甲○○購買維骨力，甲○○以塑膠袋裝該藥瓶，並
    開具收據乙情（參見本院卷第110 頁），且有前述國泰藥局
    免用統一發票收據在卷相佐（參見偵查卷第15頁）。又證人
    甲○○於本院審理時，業當庭指證向其購買大瓶裝維骨力者
    ，即丁○○無誤（參見本院卷第107 頁）。另證人丁○○係
    適路過國泰藥局，而為伊母購買維骨力，因伊母恰有維骨力
    辨偽廣告，且與前此服用之藥瓶比較，覺有異狀，乃送請檢
    驗，伊與被告、甲○○並無仇隙，亦不知有無檢舉獎金等情
    ，並經證人丁○○於本院中陳明屬實（參見本院卷第111 頁
    第112 頁）。從而，足徵證人丁○○並無特意誣指國泰藥局
    販售偽藥之動機，復無刻意調換所購維骨力，以陷被告於罪
    之必要。再者，並無證據可資證明國泰藥局除前開2 種商品
    標籤外，確無使用其他標籤，縱不論此節，本件扣案之維骨
    力乃國泰藥局向己○○臨時所調之貨，已如前述，則是否其
    來源者亦未曾貼有標籤，仍屬可疑，準此，自難以扣案之維
    骨力瓶裝撕落標籤痕跡之面積小於與國泰藥局一般使用之上
    述標籤樣張不一，即得遽指證人丁○○係將購得之維骨力調
    包後送驗。被告執稱扣案維骨力非向國泰藥局所購云云，殊
    非可採。
七、次應論究者，乃扣案之維骨力之購入與販出是否與被告有關
    ？查證人甲○○於本院審理中結證：於92年2 月間某日中午
    時分，丁○○至藥局表示亟欲購買大瓶維骨力，但已逾伊平
    日向所訂小瓶維骨力廠商之進貨時間，伊雖曾向己○○訂購
    健康食品及酸痛藥布等商品，但不確定其是否願為伊調取大
    瓶維骨力，故於電話中詢問丙○○意見，丙○○表示己○○
    評價不錯，可請其協助，伊乃請己○○幫忙，己○○並送來
    1 瓶，伊再聯絡該顧客前來取貨，伊就此調貨乙事，除詢問
    丙○○外，並未再聯絡他人，被告則迄顧客取貨後之下午，
    始至藥局，伊僅約略將調貨乙事告訴被告等語綦詳（參見本
    院卷第103 頁、第105 頁至第106 頁、第108 頁）；又證人
    丙○○於本院審理時復證以：己○○與伊自行開設之藥局亦
    有商業往來，己○○為伊經營藥局區域之藥商業務代表，為
    人熱心，伊乃將己○○任職公司之相關資料提供予甲○○，
    某日，甲○○在電話中告知，有顧客急需購買維骨力，甲○○無空外出調貨，伊乃告以甲○○可向己○○調貨，伊於偵
    查中所稱藥局販售維骨力係指甲○○之藥局，所陳藥局每月
    給付1 萬元之顧問費，亦係指甲○○所給付，並非被告所交
    付等語（參見本院卷第93頁、第97頁）；另證人己○○於本
    院審理中證陳：伊僅曾為甲○○調過1 次維骨力，並非為被
    告調貨，印象中，伊當時係在另家藥局，而順便為甲○○帶
    貨，伊從未見過被告等語（參見本院卷第114 頁至第115 頁
    、第117 頁），在在足證本件國泰藥局販售扣案之維骨力偽
    藥1 瓶，係己○○為甲○○調貨，被告未曾直接參與。復基
    於被告並非國泰藥局之實際經營者，其祗係該藥局顧問，而
    甲○○於本件販售扣案維骨力時，並未諮詢被告等情，及檢
    察官並未舉證證明被告就此販賣行為，尚有何其他共同謀議
    、實力支配或參與等事證，則難謂被告與甲○○所售之物確
    有干係，自不得逕為被告不利益之認定。換言之，被告於偵
    查中所言，於95年2 月間某日，己○○曾告知伊有經銷500
    顆裝之維骨力，其亦將己○○經銷之維骨力交予甲○○云云
    ，顯與事實未洽；秉此，其於本院中辯稱：其於檢察官訊問
    時，因不諳法律，並認為丙○○向臺北縣政府衛生局報告後
    ，向其表示情況並不嚴重，因此，於偵查時，即依前此其與
    丙○○、乙○○所討論之內容回答檢察官，然其實則並未出
    售維骨力予丁○○等語，猶得信取。
八、查臺北縣政府衛生局於95年3 月2 日受理丁○○檢舉後，於
    同月27日至國泰藥局現場查察，並未發現與丁○○送驗之相
    同特徵產品，有該局同年12月27日北衛藥字第950106121 號
    函存卷得佐（參見本院卷第58頁）。而檢察官就國泰藥局前
    述販售維骨力乙事外，並未另提出該藥局尚有其他販賣維骨
    力偽藥之其他稽證，是起訴書就此指摘被告於同年2 月間某
    日至同年3 月2 日間猶有其他販賣偽藥乙節，所論應屬無憑
    。
九、綜上所述，本件本院依調查所得證據，尚不足以證明被告確
    有違反藥事法第83條第1 項之明知偽藥而販賣之罪嫌，本院
    復查無其他積極證據足資證明其確有其他相關犯行，是揆諸
    上開說明，乃不能證明被告犯罪，是應為無罪判決之諭知。
據上論結，應依刑事訴訟法第301 條第1 項，判決如主文。
本案經檢察官馬凱蕙到庭執行職務。
中　　華　　民　　國　　96　　年　　6 　　月　　22　　日
                  刑事第十四庭  審判長法　官  林海祥
                                      法  官  汪怡君
                                      法  官  朱敏賢
以上正本證明與原本無異。
如不服本判決應於送達後10日內向本院提出上訴狀。
                                      書記官　郭勝華
中　　華　　民　　國　　96　　年　　6 　　月　　22　　日
